臺灣士林地方法院刑事判決
110年度易字第476號
公  訴  人  臺灣士林地方檢察署檢察官
被      告  周宏怡




上列被告因妨害自由案件，經檢察官提起公訴（110年度偵緝字
第764號），本院判決如下：
    主    文
周宏怡犯強制罪，處拘役伍日，如易科罰金，以新臺幣壹仟元折
算壹日。
    事    實
一、周宏怡因居無定所，其於民國108年12月起，不時在址設臺
    北市○○區○○○路0段000巷0號3樓之臺北市立圖書館天母分館
    外之樓梯間夜宿，嗣於109年11月5日7時許，臺北市立圖書
    館天母分館員工呂睿耘至上址樓梯間處，欲開門進入臺北市
    立圖書館天母分館內，見周宏怡在樓梯間打地鋪，即婉勸其
    離去，詎周宏怡因此心生不滿，基於強制之犯意，出言謾罵
    呂睿耘，作勢欲毆打，並持裝有不明液體之保特瓶物品對呂
    睿耘揮舞、潑灑，以上開強暴方式阻擋呂睿耘自員工出入口
    進入臺北市立圖書館天母分館內，妨害呂睿耘行動自由之權
    利。
二、案經臺北市政府警察局士林分局報請臺灣士林地方檢察署檢
    察官偵查起訴。
    理    由
一、程序部分：
  ㈠按法院認為應科拘役、罰金或應諭知免刑或無罪之案件，被
    告經合法傳喚無正當理由不到庭者，得不待其陳述逕行判決
    ，刑事訴訟法第306條定有明文。查被告周宏怡經合法傳喚
    ，於本院審理期日無正當理由不到庭，而本院認本案係應科
    拘役或罰金之案件，揆諸上開規定，爰不待其陳述，逕為一
    造缺席判決。　　
　㈡按被告以外之人於審判外之言詞或書面陳述，除法律有規定
    者外，不得作為證據；又被告以外之人於審判外之陳述，雖
    不符合刑事訴訟法第159條之1至第159條之4之規定，而經當
    事人於審判程序同意作為證據，法院審酌該言詞陳述或書面
    陳述作成時之情況，認為適當者，亦得為證據，而當事人、
    代理人或辯護人於法院調查證據時，知有上開不得為證據之
    情形，而未於言詞辯論終結前聲明異議者，視為有前項之同
    意，刑事訴訟法第159條第1項及第159條之5分別定有明文。
    本判決後述所引之各項證據，其屬傳聞證據之部分，檢察官
    、被告於言詞辯論終結前，對於該等證據之證據能力均未爭
    執，本院審酌該等證據資料製作時之情況，尚無違法不當或
    證明力明顯過低之瑕疵，與本案待證事實復俱有關聯性，認
    以之作為本案證據應屬適當，揆諸前開規定，該等證據具有
    證據能力。至其餘本案認定犯罪事實之非供述證據，均與本
    案事實具有關聯性，並無事證足認有違背法定程序或經偽造
    、變造等情事，且經本院依法踐行調查程序，檢察官、被告
    對於上開證據之證據能力均未爭執，依刑事訴訟法第158 條
    之4之反面解釋，亦均有證據能力。　　　
二、訊據被告上情，對於起訴書所載時、地有遇到呂睿耘一情予
    以肯認，惟矢口否認有何妨害自由之犯行，辯稱：當時是呂
    睿耘拿手機拍我，我只是要阻止呂睿耘拍照，我沒有強制罪
    之犯行等語。惟查：
  ㈠上揭事實，業據證人即被害人呂睿耘於警詢時證稱：109年11
    月5日7時，因我勸導被告離去，遭被告謾罵及潑灑不明液體
    、瓶罐攻擊、追逐等語（他卷第22頁）；其於偵查時復證稱
    ：當時我正要進去上班，做開館的動作，我在樓梯間看到被
    告，被告一直對我叫罵，我們之前知道被告可能有攻擊的動
    作，我就拿手機要對被告拍攝，被告看到我拿手機出來，就
    追逐我，後來又對我潑灑液體，被告長期在該大樓活動，也
    常進出圖書館活動，被告很清楚我會在那個時間進入圖書館
    ，因為被告長期在樓梯間打地鋪睡覺，也知道我上班要進入
    的時間，我確實因為這樣受到阻礙而無法進入大門，在被告
    離去後，我才能順利進入圖書館等詞明確（他卷第84頁）。
　㈡又觀諸現場錄影畫面截圖發現被告確有出手指向被害人，並
    張開雙手，而被害人則有閃躲之行為，被告並持保特瓶往被
    害人方向動作，而被害人有閃躲之行為，有卷附截圖（他卷
    第60、61頁）可證，而從被害人多次閃躲之情形觀之，顯見
    若非被告有作勢攻擊被害人之動作，衡情被害人不會有閃躲
    之動作，堪認被害人上開證述內容為真，自堪信採。
　㈢按刑法第304條第1項之強制罪，乃行為人主觀上出於強使他
    人行無義務之事或妨害其行使權利之故意，客觀上則以強暴
    、脅迫之方式，使人行無義務之事或妨害人行使權利，即足
    當之。上述所稱之強暴、脅迫，祇以行為人所用之強脅手段
    足以妨害他人行使權利，或足使他人行無義務之事為已足，
    並非以被害人之自由完全受其壓制為必要。再者，本罪所稱
    「強暴」者，乃以實力不法加諸他人之謂，惟不以直接施諸
    於他人為必要，即間接施之於物體而影響於他人者，亦屬之
    。查，被告於偵查時自陳：當天被害人看到我就直接拿手機
    拍我，我很生氣，叫被害人不要用手機拍我，被害人拿手機
    拍我的舉動讓我很反感，我警告被害人很多次了等詞（偵緝
    卷第5、7頁），顯見被告確有因為被害人持手機拍攝而不滿
    ，再被告確有上開行為而導致被害人無法進入圖書館，且時
    間長達約1分鐘（見截圖上所顯示之時間，109年11月5日7時
    6分19秒起訖同日時7分11秒）之行為，業如前述， 足認被
    告主觀上亦係出於不讓被害人進入之目的，顯係基於強制罪
    之故意甚明，被告之行為該當強制罪之構成要件，堪可認定
    。被告空言否認犯行，自不足信採。　　　　
　㈣基上，本案事證明確，被告上開犯行，洵堪認定。
三、論罪科刑：
  ㈠核被告上開所為，係犯刑法第304條第1項強制罪。被告所為
    之強制行為，皆係基於單一決意所為，犯罪時間接近，且侵
    害同一被害人之法益，各行為之獨立性薄弱，在刑法評價上
    ，應視為數個舉動之接續施行，合為包括之一行為予以評價
    ，較為合理，屬接續犯，僅論以一罪。
  ㈡爰審酌被告明知被害人為圖書館之員工，見被害人持手機攝
    影，即因此心生不滿而為上開強制犯行，顯見法治觀念實有
    不足，並使被害人之行動自由受到妨害，所為實屬不該；兼
    衡其犯罪動機、目的、強制之手段、被害人所受拘束時間非
    長、智識程度、家庭經濟狀況，暨事後未取得被害人之原諒
    等一切情狀，量處如主文所示之刑，並諭知易科罰金之折算
    標準，以資懲儆。
據上論斷，應依刑事訴訟法第299條第1項前段、第306條，刑法
施行法第1條之1第1項，判決如主文。
本案經檢察官朱學瑛提起公訴，檢察官林嘉宏到庭執行職務。
中　　華　　民　　國　　110 　年　　12　　月　　29 　日
                  刑事第三庭　法  官  林正忠
以上正本證明與原本無異。
如不服本判決應於收受判決後20日內向本院提出上訴書狀，並應
敘述具體理由。其未敘述上訴理由者，應於上訴期間屆滿後20日
內向本院補提理由書（均須按他造當事人之人數附繕本）「切勿
逕送上級法院」。
因疫情而遲誤不變期間，得向法院聲請回復原狀。
                              書記官  張佩旻
中　　華　　民　　國　　111 　年　　1 　　月　　3 　　日
附錄本案論罪科刑法條：
刑法第304條第1項
以強暴、脅迫使人行無義務之事或妨害人行使權利者，處3年以
下有期徒刑、拘役或9千元以下罰金。